【裁判字號】    99,訴,533
【裁判日期】    990623
【裁判案由】    違反毒品危害防制條例
【裁判全文】
臺灣屏東地方法院刑事判決               99年度訴字第533號
公  訴  人  臺灣屏東地方法院檢察署檢察官
被      告  甲○○
上列被告因違反毒品危害防制條例案件，經檢察官提起公訴（99
年度毒偵字第630 號），被告於準備程序就被訴事實為有罪之陳
述，本院合議庭裁定由受命法官獨任進行簡式審判程序，並予判
決如下：
    主  文
甲○○施用第一級毒品，累犯，處有期徒刑拾月，扣案之甲基安
非他命壹包及其外包裝袋壹只（毛重零點公克）、殘留有微量
海洛因、甲基安非他命之藥鏟貳支均沒收銷燬。
    事  實
一、甲○○前於民國92年間，因施用毒品案件，先後經本院以92
    年度毒聲字第502 號裁定、92年度952 號裁定令入勒戒處所
    施以觀察、勒戒後，均認無繼續施用毒品之傾向，分別於92
    年5 月8 日、92年7 月29日執行完畢釋放，並由臺灣屏東地
    方法院檢察署檢察官各以92年度毒偵字第652 號、92年度毒
    偵字第1113號為不起訴處分確定。其又於95年間因施用、持
    有毒品案件，本院以95年度簡上字第154 號判決判處應執行
    有期徒刑9 月確定，並於96年1 月31日易科罰金執行完畢；
    另於97年間因竊盜案件，本院以97年度簡字第2281號判決判
    處應執行有期徒刑2 月15日確定，並於98年6 月24日易科罰
    金執行完畢。詎其猶不知戒絕悔改，明知海洛因、甲基安非
    他命業經公告列分別為毒品危害防制條例第2 條第2 項第1
    款、第2 款之第一級、第二級毒品，均不得非法持有、施用
    ，因未戒除施用毒品之惡習，竟基於施用第一級、第二級毒
    品之犯意，於99年3 月13日5 時許，在屏東縣林邊鄉○○路
    468 號之大鵬灣汽車旅館107 號房內，以將微量海洛因及甲
    基安非他命置於玻璃球內以火燒烤後，吸食所產生煙霧之方
    式，同時施用第一級毒品海洛因、第二級毒品甲基安非他命
    1 次。嗣於同日11時許，在上址為警據報前往盤查，並扣得
    第二級毒品甲基安非他命1 包（毛重0.3 公克）、殘留有微
    量海洛因及甲基安非他命之藥鏟2 支。復徵得其同意後採集
    尿液送請鑑驗結果，嗎啡（海洛因代謝物）及甲基安非他命
    均呈陽性反應，始知悉上情。
二、案經屏東縣政府警察局潮州分局報告臺灣屏東地方法院檢察
    署檢察官偵查起訴。
    理  由
一、本案被告甲○○所犯違反毒品危害防制條例罪，並非法定刑
    為死刑、無期徒刑或最輕本刑3 年以上有期徒刑之罪，亦非
    高等法院管轄第一審之案件，而被告於本院準備程序中就被
    訴事實為有罪之陳述，本院合議庭乃裁定由受命法官獨任進
    行簡式審判程序。又簡式審判程序之證據調查，不受刑事訴
    訟法第159 條第1 項、第161 條之2 、第161 條之3 、第16
    3 條之1 及第164 條至第170 條規定之限制，刑事訴訟法第
    273 條之2 亦定有明文，故本件審理依該規定，亦排除嚴格
    證據調查，併予敘明。
二、上開犯罪事實，業經被告甲○○於警詢（見警卷第3 至6 頁
    ）、偵訊（見偵卷第6 至7 頁）及本院訊問時坦認不諱復有
    搜索扣押筆錄、扣押物品目錄表及扣案之甲基安非他命（毛
    重0.3 公克）、藥鏟2 支在案可憑（見警卷第13至15頁）。
    而被告為警查獲後所採取之尿液，經送請臺灣檢驗科技股份
    有限公司濫用藥物檢驗室以酵素免疫分析法檢驗及氣相層析
    質譜儀法確認檢驗結果，嗎啡（海洛因之代謝物）、甲基安
    非他命均係呈現陽性反應，有該中心於99年3 月29日所出具
    報告編號KＺ000000000000號之濫用藥物尿液檢驗報告、屏東
    縣政府警察局潮州分局毒品案件涉嫌人尿液採證編號姓名對
    照表各1 紙附卷可稽（見偵卷第11頁、警卷第11頁），又扣
    案之白色結晶體1 小包（毛重0.3 公克）及藥鏟2 支，經警
    以依臺灣尖端先進生技醫藥公司製造之毒品簡易快速篩檢試
    劑初步檢驗，結果分別呈第二級毒品甲基安非他命及第一級
    毒品海洛因陽性反應，有該公司使用說明書、初步檢驗被告
    及相片附卷可參（見警卷第17至18頁、第21頁、第24頁），
    是被告上開施用毒品犯行之事實足堪認定為真實。
三、按92年7 月9 日新修正之毒品危害防制條例刪除2 犯及3 犯
    之規定，一改修法前繁雜之處遇程序，僅將施用毒品者簡化
    區分為初犯、再犯，並認施用毒品者係屬病患性犯人，以觀
    察、勒戒戒除其身癮，並以強制戒治去除其心癮。經觀察、
    勒戒或強制戒治執行完畢釋放後，若係5 年後再犯該條例第
    10條施用毒品罪者，與同條例第20條第1 項、第2 項關於「
    初犯」之處理方式相同，檢察官應先聲請法院裁定令被告入
    勒戒處所觀察、勒戒，並視有無繼續施用毒品傾向，決定應
    予釋放、為不起訴之處分，或應聲請法院裁定令入勒戒處所
    強制戒治；若係5 年內「再犯」同條例第10條施用毒品罪者
    ，依同條例第23條第2 項規定，檢察官則應依法追訴。觀諸
    該條例第20條第3 項之修正理由：「觀察、勒戒或強制戒治
    5 年後再犯者，顯見前所實施之觀察、勒戒或強制戒治已足
    以遮斷其施用毒品之癮，為期自新及協助其戒除毒癮，對此
    5 年後再犯者，爰明定仍適用初犯之規定，先經觀察、勒戒
    、強制戒治之程序。」及同條例第23條第2 項之修正理由：
    「為配合簡化施用毒品犯之刑事處遇程序，並鑑於經觀察、
    勒戒或強制戒治執行完畢釋放後5 年內再犯者，其再犯率甚
    高，原據以實施之觀察、勒戒及強制戒治既已無法收其實效
    ，自應施以刑事處遇。」，顯然如施用毒品者係前經觀察、
    勒戒或強制戒治等治療程序執行完畢5 年後，始再施用毒品
    之「初犯」，因前所執行之觀察、勒戒或強制戒治已足收戒
    除毒癮之效，自應重新執行觀察、勒戒或強制戒治等治療程
    序，並於治療程序執行完畢後，由檢察官為不起訴處分，毋
    庸對之追訴處罰；反之，在「再犯」之情形，因其先前所為
    治療程序顯未能收戒斷毒癮之效，且考量施用毒品者之再犯
    率偏高，乃簡化其刑事處遇程序，而逕予追訴處罰，不再施
    以治療程序。參酌上開立法理由，修正毒品危害防制條例就
    施用毒品者，祇於「初犯」及「5 年後再犯」二種情形，有
    其追訴條件之限制，即須於初犯經觀察、勒戒或強制戒治釋
    放後，5 年內均無施用毒品之行為，始能認其前所實施之觀
    察、勒戒或強制戒治已足遮斷毒癮，而得於5 年後再犯時，
    再予適用初犯之規定，重行觀察、勒戒等程序。倘5 年內已
    經再犯，被依法追訴處罰，縱其第3 次（或第3 次以上）施
    用毒品之時間在初犯釋放5 年以後，即與「5 年後再犯」之
    情形有別，且因已於「5 年內再犯」，顯見其再犯率甚高，
    原實施觀察、勒戒或強制戒治，已無法收其實效，而無5 年
    戒斷期之存在，自無再經觀察、勒戒及強制戒治之必要，應
    由檢察官逕行起訴，始符新法修正之本旨。查本件被告甲○
    ○於92年間，因施用毒品案件，先後經本院以92年度毒聲字
    第502 號裁定、92年度952 號裁定令入勒戒處所施以觀察、
    勒戒後，均認無繼續施用毒品之傾向，分別於92年5 月8 日
    、92年7 月29日執行完畢釋放，並由臺灣屏東地方法院檢察
    署檢察官各以92年度毒偵字第652 號、92年度毒偵字第1113
    號為不起訴處分確定。其又於上開觀察勒戒執行完畢5 年內
    之95年間因施用、持有毒品案件，本院以95年度簡上字第15
    4 號判決判處應執行有期徒刑9 月確定，並於96年1 月31日
    易科罰金執行完畢，有臺灣屏東地方法院檢察署刑案資料查
    註紀錄表、同署全國施用毒品案件紀錄表及臺灣高等法院被
    告全國前案紀錄表各1 份在卷可考，被告於上開觀察、勒戒
    執行完畢後，既曾於5 年內再犯毒品危害防制條例第10條之
    罪，並業經判刑確定，本次被告復行觸犯毒品危害防制條例
    第10條之罪，自非屬毒品危害防制條例第20條第3 項所定「
    5 年後再犯」之情形，而應依法追訴處罰。綜此，本件事證
    已臻明確，被告施用第一級毒品海洛因、第二級毒品甲基安
    非他命之犯行，洵堪認定，應依法論科。
四、按海洛因及甲基安非他命分屬毒品危害防制條例第2 條第2
    項第1 款、第2 款規定之第一級及第二級毒品，均不得持有
    及施用，核被告甲○○所為，係犯毒品危害防制條例第10條
    第1 項之施用第一級毒品罪及同法條第2 項之施用第二級毒
    品罪。被告施用前後之持有第一級毒品及第二級毒品之低度
    行為，分別為其施用第一級毒品與第二級毒品之高度行為所
    吸收，均不另論罪，被告係以將海洛因、甲基安非他命置於
    玻璃球內以火燒烤後，吸食所產生煙霧之方式，同時施用第
    一級毒品海洛因及第二級毒品甲基安非他命，故係以一行為
    同時觸犯毒品危害防制條例第10條第1 項施用第一級毒品罪
    及同條第2 項施用第二級毒品罪，為想像競合犯，應從較重
    之施用第一級毒品罪處斷。另被告有上揭犯罪事實欄所述經
    有期徒刑宣告及執行完畢之情形，此有前開臺灣高等法院被
    告前案紀錄表可按，被告於有期徒刑執行完畢後5 年以內故
    意再犯本件為有期徒刑以上之罪，構成累犯，應依刑法第47
    條第1 項規定予以加重其刑。爰審酌被告前已因施用毒品犯
    行經觀察、勒戒，竟仍故態復萌，復行施用毒品不輟，無視
    於毒品對於自身健康之戕害及國家對於杜絕毒品犯罪之禁令
    ，足認非予以適當刑罰不足以禁絕；惟衡酌其教育程度高職
    畢業、家庭狀況尚可，而施用毒品係屬自戕行為，又其犯罪
    手段尚屬平和，亦未因此而危害他人，所生損害尚非鉅大，
    且被告犯後於警詢、偵查中及本院審理時均坦承犯行，尚見
    悔意之犯罪後態度，另施用毒品者均有相當程度之成癮性及
    心理依賴，其犯罪心態與一般刑事犯罪之本質並不相同，應
    側重適當之醫學治療及心理矯治為宜等一切情狀，分別量處
    如主文所示之刑，並定其應執行之刑，以資懲儆。另扣案第
    二級毒品甲基安非他命1 小包（毛重0.3 公克）、經鑑驗後
    含有毒品甲基安非他命之成分，業說明如前述，又其外包裝
    1 只，亦有第二級毒品甲基安非他命之殘留難以析離，另被
    告所有殘留有微量甲基安非他命、海洛因之藥鏟2 支，有第
    一級毒品海洛因、第二級毒品甲基安非他命成分反應，已如
    上述，而藥鏟與殘留之毒品海洛因、甲基安非他命難以析離
    ，俱應依毒品危害防制條例第18條第1 項前段之規定，諭知
    沒收銷燬之。
據上論斷，應依刑事訴訟法第273 條之1 第1 項、第299 條第1
項前段，毒品危害防制條例第10條第1 項、第2 項、第18條第1
項，刑法第11條、第55條、第47條第1 項，判決如主文。
本案經檢察官潘國威到庭執行職務。
中    華    民    國    99    年     6    月    23    日
                  刑事第三庭    法  官  陳怡先
以上正本證明與原本無異。
如不服本判決應於收受判決後10日內向本院提出上訴書狀，並應
敘述具體理由；其未敘述上訴理由者，應於上訴期間屆滿後20日
內向本院補提理由書（均須按他造當事人之人數附繕本）「切勿
逕送上級法院」。
中    華    民    國    99    年    6     月    23    日
                                 書記官 鍾小屏
附錄本案論罪科刑法條：
毒品危害防制條例第10條
施用第一級毒品者，處 6 月以上 5 年以下有期徒刑。
施用第二級毒品者，處 3 年以下有期徒刑。

司法院資訊處製作；財團法人民間司法改革基金會備份。
